臺灣臺中地方法院刑事判決　　　　　　　 96年度訴字第386號
公　訴　人　臺灣臺中地方法院檢察署檢察官
被　　　告　甲○○原名：王欣.
被　　　告　乙○○
共　　　同
選任辯護人　邢建緯律師
上列被告因廢棄物清理法等案件，經檢察官提起公訴（95年度偵
字第 12287號），本院合議庭裁定由受命法官獨任行簡式審判程
序，判決如下：
    主  文
甲○○、乙○○共同未依廢棄物清理法第41條第 1項規定領有廢
棄物清除、處理許可文件，而從事廢棄物之清除，甲○○處有期
徒刑壹年壹月，乙○○處有期徒刑壹年貳月，甲○○緩刑肆年，
乙○○緩刑伍年，並均應向公庫各支付新臺幣貳拾伍萬元。
    犯罪事實
一、甲○○原為「環立環保工程有限公司」（下稱環立公司）負
    責人陳東初之妻，二人並於民國91年間，創立「環瀧環保工
    程有限公司」（下稱環瀧公司），環立公司雖領有廢棄物之
    清除、處理許可文件，環瀧公司則始終未取得廢棄物清除、
    處理許可文件，也無登記有案之清運車輛。92年12月間，甲
    ○○與陳東初離婚，環瀧公司亦於94年 3月前後，由甲○○
    以2萬5千元之代價，出售予乙○○，由乙○○取得經營權（
    惟實際上公司負責人則登記於乙○○之妻舅彭國強名下）。
    而有鄭進發者，為「欣欣企業社」之負責人，因於92年間即
    曾委託環立公司清運廢棄物，94年 6月間，復有位於桃園縣
    觀音鄉新租廠房之廢棄物（為回收自客戶鴻元電子股份有限
    公司及代上游廠商尋人清運、處理之一般事業廢棄物，惟因
    夾雜有少量含金屬之印刷電路板廢料，於處理階段時，屬於
    有害事業廢棄物）亟待清運，乃於94年 6月中旬撥打電話予
    甲○○，請甲○○於94年 6月底以前，代為清理上開廢棄物
    完畢。而甲○○與乙○○均未領有廢棄物清除、處理許可文
    件，亦明知未領有廢棄物清除、處理許可文件者，不得從事
    廢棄物之清除、處理，詎仍為賺取上開清運費用，基於共同
    未依廢棄物清理法（第41條第 1項）領有廢棄物清除、處理
    許可文件，而從事廢棄物清除之犯意聯絡，乙○○另基於未
    經主管機關許可，提供土地堆置廢棄物之犯意，由甲○○出
    面與不知情之欣欣企業社接洽，乙○○則提供其位於桃園縣
    大園鄉大海村大牛稠29號住處後方之土地（登記於其父吳阿
    全名下），作為廢棄物初步之堆置地點，並雇用不知情之貨
    車司機周德舜（靠行於乙○○所經營之「有利實業有限公司
    」），接續於年94年6月29日及30日兩日，駕駛 005-RE號之
    貨車，前後 6車次，前往欣欣企業社載運廢玻璃纖維板、廢
    電路板等事業廢棄物，先前往宏百國地磅站（位於桃園縣大
    園鄉）過磅後，再載至乙○○上址住處後方堆置，而合計為
    欣欣企業社清運34,700公斤之事業廢棄物（即34.7公噸），
    並向欣欣企業社收取每公斤以新臺幣（下同） 3.5元計算之
    清運費用（合計為 121,450元，由乙○○以環瀧公司名義開
    立統一發票予欣欣企業社），再由甲○○與乙○○依 0.5元
    及 3元之比例平分。而因欣欣企業社尚有取得委託廢棄物清
    除合約書備查之需，甲○○竟又單獨基於偽造私文書後持以
    行使之犯意，於94年 7月初，於陳東初不知情之情形下，擅
    自指示不知情之環立公司職員孔小姐，為其蓋用環立公司之
    大、小章，並依欣欣企業社之需求，將訂約日期填載為94年
    6 月25日，而補作完成（實則係盜用環立公司之大、小而加
    以偽造）「廢棄物清除合約書」 1份後，再持以向不知甲○
    ○與環立公司內部關係之欣欣企業社行使之，分別足以生損
    害於環立公司、負責人陳東初及欣欣企業社。嗣因乙○○另
    指示不知名之司機將前開廢棄物自其住處後方載運至臺中縣
    沙鹿鎮○○路○路面（特 1號道路）傾倒，經人於94年7月8
    日發覺有焚燒（尚無證據顯示為乙○○指示該司機點火焚燒
    ）而污染空氣及土壤之跡象，而經行政院環境保護署督察總
    隊中區環境督察大隊會同法務部調查局臺中縣調查站勘查後
    ，循線查悉上情（另有2公噸之廢棄物，則於94年7月7日及7
    月11日確實經運往信鼎環保技術服務股份有限公司之臺中縣
    后里垃圾資源回收場處理）。
二、案經法務部調查臺中縣調查站移送偵辦。
    理  由
一、認定犯罪事實及量刑審酌之依據：
  (一)被告甲○○與乙○○之自白。
  (二)證人鄭進發、周德舜、陳東初、吳阿全（乙○○之父）、殷
    仲明（鴻元電子股份有限公司工程部經理）、朱文展（疑為
    將廢棄物自乙○○住處後方載運至臺中縣沙鹿鎮○○路○路
    面傾倒之拖車司機）、彭國強分別於警詢或檢察官訊問中之
    證述。
  (三)被告甲○○於94年 7月15日親筆書寫（予欣欣企業社負責人
    鄭進發）之字條 1張、環瀧公司開立予欣欣企業社之統一發
    票1紙、宏百國地磅站地磅記錄單6張、信鼎環保技術服務股
    份有限公司臺中縣后里垃圾資源回收場「事業廢棄物妥善處
    理文件」2紙、系爭偽造之「廢棄物清除合約書」1份、鴻元
    電子股份有限公司總分類帳 1份、欣欣企業社開立予鴻元電
    子股份有限公司之統一發票 9紙、行政院環境保護署環境督
    察總隊94年 8月12日環署督隊字第0943100634號函與所附檢
    測報告、勘查相片9張、94年7月28日會勘紀錄 1份、土地所
    有權狀1份、戶政改名紀錄表1份（以上均為影本）。
  (四)臺灣高等法院被告前案紀錄表 2份（被告甲○○、乙○○均
    素行良好、無任何前案紀錄）。
二、按廢棄物清理法第46條於被告甲○○、乙○○行為後，曾經
    修正，惟其修正內容，僅刪除第 2項關於常業犯之規定，是
    於本案被告甲○○、乙○○之犯行認定無影響，應逕適用修
    正後之新法加以處斷。核被告甲○○與乙○○所為，除共犯
    廢棄物清理法第46條第4款前段之未依第41條第1項規定領有
    廢棄物清除、處理許可文件而從事廢棄物清除罪。被告乙○
    ○提供其父親之土地供堆置廢棄物之行為，另犯同法條第 3
    款之未經主管機關許可提供土地堆置廢棄物罪，並與其前開
    與被告甲○○共同所犯之罪，具有刑法第55條修正前之牽連
    犯關係（應為目的與手段之牽連關係），而被告甲○○另利
    用不知情之環立公司孔姓職員為其盜用環立公司大、小章之
    行為，則係以間接正犯之方式，犯刑法第 210條之偽造私文
    書罪，惟此部分之低度行為，應為其後其持以向欣欣企業社
    行使之高度行為所吸收，不另論罪，而僅成立刑法第 216條
    、第 210條之行使偽造私文書罪（此部分檢察官誤引之起訴
    法條，經公訴人於本院審理中當庭變更）。另其所犯二罪間
    ，亦具有刑法第55條修正前之牽連犯關係（應為原因與之結
    果之牽連關係）。比較新舊法規定之結果，均以舊法之規定
    較有利於被告甲○○與乙○○二人，自均應刑法第2條第1項
    前段之規定，適用修正前刑法第55條之規定，對於被告甲○
    ○與乙○○，均從一重之共同未依廢棄物清理法第41條第 1
    項規定領有廢棄物清除、處理許可文件而從事廢棄物清除罪
    處斷（被告乙○○部分，係從其犯罪情節較重之第 4款規定
    處斷）。
三、主要量刑審酌事由：除犯罪事實欄所列之各項犯罪情節與情
    狀、被告二人犯罪所（足）致生之損害，及二人均素行良好
    、復均已坦承犯行、而其等違法清運與棄置之廢棄物尚非甚
    多等情形外，主要考量本件被告甲○○與乙○○之犯罪，雖
    係因甲○○而起（而生），然乙○○之犯罪情節、預期所得
    與支配地位等，實較被告甲○○為重（高）等一切情狀，予
    以差別而分別量處如主文所示之刑。又因被告二人均無任何
    前案紀錄，審酌其等本件之犯罪雖於公益難容，惟畢竟二人
    均屬初犯，如即令其入監執行各 1年以上之有期徒刑，衡諸
    其等違法清運與堆置、傾倒之廢棄物數量，亦不無過重之處
    ，且其等經此起訴、審判程序後，當知所警惕而不敢再犯，
    認對其二人所宣告之刑，均以暫不執行為適當，爰分別為緩
    刑4年與5年之諭知，以啟自新。惟對其二人，究不能不施以
    一定之處罰，另其等行為所致環境之污染，亦需國家機關以
    全民納稅之款項以資善後，爰併命其二人均需向公庫支付25
    萬元，以示懲儆。
據上論斷，應依刑事訴訟法第273條之1第1項、第299條第 1項前
段，廢棄物清理法第46條第4款、第3款，刑法第11條前段、第28
條、第216條、第210條、第74條第1項第1款、第2條第1項前段、
（修正前）第55條，判決如主文。
本案經檢察官丙○○到庭執行職務。
中　　華　　民　　國　　96　　年　　 4　　月　　27　　日
                  臺灣臺中地方法院刑事第六庭
                          法  官  鄧  敏  雄
上正本證明與原本無異
如不服本判決，應於送達後十日內向本院提出上訴狀（須附繕本
），上訴於臺灣高等法院臺中分院。
                          書記官  黃  士  益
中　　華　　民　　國　　96　　年　　5 　　月　　24　　日
附錄本案論罪科刑參考法條全文：
廢棄物清理法第46條第3款、第4款
有下列情形之一者，處1年以上5年以下有期徒刑，得併科新臺幣
3百萬元以下罰金：
三、未經主管機關許可，提供土地回填、堆置廢棄物。
四、未依第41條第 1項規定領有廢棄物清除、處理許可文件，從
    事廢棄物貯存、清除、處理，或未依廢棄物清除、處理許可
    文件內容貯存、清除、處理廢棄物。
中華民國刑法第216條
行使第二百十條至第二百十五條之文書者，依偽造、變造文書或
登載不實事項或使登載不實事項之規定處斷。
中華民國刑法第210條
偽造、變造私文書，足以生損害於公眾或他人者，處五年以下有
期徒刑。
